臺灣高等法院高雄分院民事判決　　　　　93年度上易字第71號
上　訴　人　裕融企業股份有限公司
法定代理人　丙○○
訴訟代理人　甲○○
被　上訴人　匯豐汽車股份有限公司
法定代理人　丁○○
訴訟代理人　乙○○
　　　　　　薛西全律師
　　　　　　盧兆民律師
上列當事人間請求損害賠償事件，上訴人對於中華民國93年2 月
19日臺灣高雄地方法院92年度訴字第2686號第一審判決提起上訴
，本院於94年3月30日辯論終結，判決如下：
    主  文
上訴駁回。
第二審上訴費用由上訴人負擔。
　　事實及理由
一、被上訴人之法定代理人已於民國93年9 月1 日變更為丁○○
    ，此有台北市政府營利事業登記證及股份有限公司變更登記
    表影本各1 份在卷足憑，茲丁○○聲明承受訴訟，核無不合
    ，應予准許，合先明。
二、上訴人主張：原審共同被告楊武景係被上訴人公司鳳山營業
    所之職員，從事汽車買賣業務之招攬、對保，對於財力不足
    一次繳清全部車款者，則代理被上訴人及購車人向上訴人申
    請以附條件買賣方式購車。原審共同被告楊武景於民國90年
    4 月17日提供分期付款申請書，顏明燦及顏陳美雲之
    件，向上訴人諉稱顏明燦邀同連帶保證人顏陳美雲欲以附條
    件買賣方式購買車牌號碼7M-4285 號自用小客車（以下簡稱
    系爭附條件買賣），上訴人經徵信後，於90年4 月30日代扣
    動產擔保設定規費新台幣（下同）1,500 元後，款68萬
    8,500 元至被上訴人設於世華銀行（現為國泰世華銀行）鳳
    山分行之帳戶內。顏明燦、顏陳美雲依系爭附條件買賣之約
    定，即應自90年5 月30日起至93年4 月30止，每月繳償2 萬
    4,909 元與上訴人。詎上訴人依址寄發分期繳款單後，顏明
    燦出面指稱從未購車。經上訴人訪查始知原審共同被告楊武
    景所提供之前開證件係經偽造者。申請書上之徵信電話亦於
    撥款後失效。案經本院以原審共同被告楊武景犯詐欺、偽造
    有價證券罪，從一重判處有期徒刑4 年，並與同案另犯之侵
    占罪合併定應執行刑為有期徒刑4 年6 月確定（本院92年度
    上訴字第987 號刑事判決）。而被上訴人及原審共同被告楊
    武景屢經上訴人請求，迄未賠償分文。爰依民法第184 條、
    第188 條規定，求為判決：(一)被上訴人與原審共同被告楊武
    景應連帶給付上訴人69萬元及自90年6 月7 日起至清償日止
    ，按週年利率百分之五計算之利息。(二)訴訟費用由被上訴人
    及原審共同被告楊武景負擔。
三、被上訴人則以：伊與上訴人公司有協議，願將伊不欲承辦分
    期付款之購車客戶，轉介向上訴人辦理借款，係屬居間性質
    ，並未授權業務員協助上訴人對保。且該貸與否之審核權是
    在上訴人而非伊，伊無需負連帶賠償責任。況且上訴人係於
    90年6 月5 日以存證信函通知楊武景及伊，並請求楊武景於
    2 日內清償全部貸款，否則向楊武景及相關人員（含伊）請
    求損害賠償等語，而伊係於90年6 月6 日收受該存證信函。
    但上訴人並未於該請求後6個月內提起訴訟，亦未於6個月內
    為依民法第129 條第2 項所列各款規定之行為，則時效視為
    不中斷。茲上訴人於92年9 月30日始提起本件訴訟，則時間
    已經過2 年又3 個多月，其時效已完成，伊自得拒絕履行等
    語資為抗辯。
四、本件原審就上訴人對被上訴人之請求部分，判決上訴人敗訴
    ，上訴人聲明不服，上訴聲明求為判決：(一)原判決就被上訴
    人部分廢棄。(二)被上訴人應與楊武景連帶給付上訴人69萬元
    及自民國90年6 月7 日起至清償日止，按年息百分之五計算
    之利息。(三)第一、二審訴訟費用由被上訴人負擔。被上訴人
    則答辯聲明：(一)上訴駁回。(二)第一、二審訴訟費用由上訴人
    負擔。（按本件原審就上訴人對原審共同被告楊武景之請求
    部分，判決上訴人勝訴。原審共同被告楊武景並未對之提起
    上訴，附此明。）
五、經查：原審共同被告楊武景係被上訴人公司鳳山營業所職員
    ，於90年4 月17日以偽造之分期付款申請書，顏明燦及顏陳
    美雲之
    徵信後，於90年4 月30日代扣動產擔保設定規費1,500 元後
    ，款68萬8,500 元至被上訴人設於世華銀行鳳山分行之帳
    戶內，嗣上訴人依址寄發分期繳款單後，顏明燦出面指稱未
    購車，經上訴人訪查始知原審共同被告楊武景所提供之前開
    證件係經偽造，法院並以楊武景犯詐欺、偽造有價證券等罪
    ，判處有期徒刑4 年，且與同案另犯之侵占罪合併定應執行
    刑為4 年6 月確定。上訴人於90年6 月5 日以存證信函通知
    楊武景及被上訴人請求損害賠償，被上訴人於同年月6 日收
    受該存證信函，但上訴人並未於該請求6 個月內提起訴訟，
    至92年9 月30日始提起本件訴訟等事實，有偽造之分期申請
    表、
    院92年度上訴字第987 號刑事判決、存證信函、掛號回執附
    卷可稽，並為兩造所不爭執，自堪信為真實。
六、按因侵權行為所生之損害賠償請求權，自請求權人知有損害
    及賠償義務人時起，2 年間不行使而消滅。自有侵權行為時
    起，逾10年者亦同。又時效因請求而中斷，若於請求後6 個
    月內不起訴，視為不中斷。民法第197 條第1 項、第130 條
    分別定有明文。又消滅時效因請求、承認、起訴而中斷。所
    謂承認，指義務人向請求權人表示是認其請求權存在之觀念
    通知而言。
七、經查本件上訴人於知悉原審共同被告即被上訴人之受僱人楊
    武景提供偽造之證件，向其諉稱顏明燦邀同連帶保證人顏陳
    美雲欲以附條件買賣方式購買車牌號碼7M-4285 號自用小客
    車，向其詐得68萬8,500 元後，即於90年6 月5 日以高雄灣
    子內郵局第1407號存證信函請求被上訴人及楊武景清償本件
    全部貸款等情，有該存證信函及回執附卷足憑（見原審卷第
    32頁、第33頁）。足徵上訴人於90年6 月5 日，應即已知有
    損害及賠償義務人。依前揭說明，上訴人本件侵權行為損害
    賠償請求權之消滅時效，應自90年6 月5 日起算。而上訴人
    雖於90年6 月5 日寄發存證信函向被上訴人請求而時效中斷
    ，惟上訴人並未於請求後6 個月內起訴，亦未於6 個月內為
    民法第129 條第2 項所列各款規定之行為，則依上開規定，
    消滅時效視為不中斷。又上訴人雖主張其於訴訟前向被上訴
    人求償時，被上訴人並不否認或拒絕上訴人之請求，只稱得
    待申請誠實保險理賠款後再議，且本件於原審審理時，因保
    險理賠款即將撥付被上訴人，兩造曾同意延期審理，俟被上
    訴人收訖保險理賠款後試行和解，是被上訴人承認上訴人之
    請求權。依民法第129 條第1 項規定，消滅時效亦因承認而
    中斷云云。惟所謂默示的承認，尚須義務人有足以表彰承認
    請求權人請求權存在之具體事實，如請求緩期清償、支付利
    息等。本件被上訴人於訴訟中同意延期審理或試行和解，均
    係以被上訴人向訴外人即保險人新安產物保險股份有限公司
    申請員工誠實保險理賠為前提，被上訴人之行為並不符默示
    上訴人之請求權存在之要件，且被上訴人申請員工誠實保險
    之理賠時，並出具同意書載明「如於支付賠款後，法院之確
    定判決與支付賠款時雙方所認定之事實不符者，被保險人（
    即被上訴人）應返還本公司（即新安產物保險股份有限公司
    ）所支付之預付賠款」等語，業經被上訴人提出員工誠實保
    證保險賠款同意書1 份為證（見本院卷第278 頁）。倘被上
    訴人承認上訴人之損害賠償請求權存在，實無於前揭同意書
    載明如於支付賠款後，法院之確定判決與支付賠款時，雙方
    所認定之事實不符者，被上訴人應返還該保險公司所支付之
    預付款云云之必要。足見被上訴人並未因上開保險金之理賠
    ，而承認上訴人之損害賠償請求權存在。是上訴人前揭主張
    ，不足採信。而被上訴人抗辯上訴人之本件損害賠償請求權
    已罹於2 年之時效而消滅等語，即屬有據，堪予採信。
八、綜上所述，原審為上訴人敗訴之判決，核其理由雖有不同，
    然其結果尚無不合，應予維持。是本件上訴為無理由，應予
    駁回。
九、本件事證已臻明確，兩造其餘攻擊防禦方法，核與本件判決
    之結果無影響，爰不一一論述。
十、據上論結，本件上訴為無理由，依民事訴訟法第449 條第2
    項、第78條，判決如主文。
中　　華　　民　　國　　94　　年　　4 　　月　　13　　日
                            民事第三庭
                                審判長法官　張國彬
                                法      官  徐文祥
                                法      官  吳登輝
以上正本證明與原本無異。
本件不得上訴。
中　　華　　民　　國　　94　　年　　4 　　月　　14　　日
                                    書記官  黎珍
                                                      FH
